臺灣高雄地方法院刑事判決　　　　　　 94年度簡上字第698號
上　訴　人　丙○○
即　被　告
上列上訴人因詐欺案件，不服本院高雄簡易庭93年度簡字第4089
號中華民國94年7 月15日刑事簡易判決（聲請簡易判決處刑案號
：臺灣高雄地方法院檢察署94年度偵字第12493 號），提起上訴
，本院管轄之第2 審合議庭判決如下：
      主  文
上訴駁回。
    事  實
一、丙○○於民國94年3 月14日，見蘋果日報廣告專欄，刊登高
　  價收購銀行帳戶之廣告，得預見提供金融帳戶存摺、提款卡
 　 等物予陌生人士使用，有可能為非法集團所利用，以遂欺騙
 　 不知情之社會大眾及隱匿掩飾犯罪所得財物或財產利益之目
 　 的，竟因經濟陷於困頓而起貪念，對於其提供帳戶雖無引發
    他人萌生犯罪之確信，但因出售帳戶有利可圖，竟仍以縱他
    人持其存摺、提款卡及密碼作為詐騙犯罪工具亦不違反其本
    意之不確定故意犯意，於94年3 月14日晚上7 時20分許，在
    高雄市左營區○○○路75號左營郵局前，將其前於89年9 月
    22日，在第一商業銀行高雄分行所申設，帳號000000000000
    0000000 號之存摺、提款卡及密碼，以新臺幣（下同）3,50
    0 元之代價，出賣予姓名年籍不詳之成年男子所組成之詐財
    集團，供作向不特定民眾詐財匯款之用。嗣後該集團中姓名
    年籍不詳之人，基於意圖為自己不法所有之犯意聯絡，於94
    年3 月19日假冒銀行工作人員，撥打電話予甲○○，向其訛
    稱信用卡遭盜刷，致使甲○○因此陷於錯誤，依該詐騙集團
    人員指示，於同日下午1 時20分許，在桃園縣龍潭鄉○○路
    151 號龍潭郵局自動提款機操作匯出新台幣（下同）35,562
    元至前開丙○○帳戶，後該詐騙集團成員隨於當日以提款卡
    分2 次將詐得金額提領完畢。嗣因甲○○察覺受騙後而報警
    處理，始知悉上情。
二、案經高雄市政府警察局苓雅分局報請台灣高雄地方法院檢察
    署檢察官聲請簡易判決處刑。
    理  由
壹、程序方面
    按被告以外之人於審判外之言詞或書面陳述，除法律有規定
    者外，不得作為證據；又被告以外之人於審判外之陳述，雖
    不符前四條之規定，而經當事人於審判程序同意作為證據，
    法院審酌該言詞陳述或書面陳述作成時之情況，認為適當者
    ，亦得為證據。當事人、代理人或辯護人於法院調查證據時
    ，知有第159 條第1 項不得為證據之情形，而未於言詞辯論
    終結前聲明異議者，視為有前項之同意，刑事訴訟法第159
    條之5 亦定有明文。查本件被害人即證人甲○○於警詢中所
    為之陳述，對被告而言，屬被告以外之人於審判外之言詞及
    書面陳述，依上揭法條規定，屬傳聞證據，原則上無證據能
    力。然被告就上開證據，知有前述無證據能力之情，並未於
    本院言詞辯論終結前聲明異議，依刑事訴訟法第159 條之5
    第2 項之規定，應視為同意將之作為證據，本院復審酌王勝
    雄警詢筆錄製作時，並無證據顯示有不當取供或人情干擾之
    情形，是本院亦認為適當作為證據，依刑事訴訟法第159 條
    之5 規定，甲○○於警詢時之證言，自具有證據能力。
貳、實體方面：
一、訊據被告丙○○固不否認曾於上揭時、地，將其前於89年9
    月22日，在第一商業銀行高雄分行申設，帳號000000000000
    0000000 號之存摺、提款卡及密碼出賣予姓名年籍不詳之成
    年男子，惟仍矢口否認有何詐欺犯嫌，辯稱：因該男子告知
    收購帳戶係要做補稅之用，其不疑有他即將帳戶予以出賣，
    未有幫助詐欺之犯意云云。
二、經查：
  (一)被告曾於89年9 月22日在第一商業銀行高雄分行申設，帳號
    為0000000000000000000 號之帳戶，嗣並於94年3 月14日晚
    上7 時20分許，在高雄市左營區○○○路75 號 左營郵局前
    ，將其上開帳戶之存摺、提款卡及密碼，以3,500 之代價，
    售予姓名年籍不詳成年男子等情，業據被告於警詢、偵查及
    本院審理時供承不諱，並有第一商業銀行高雄分行94年4 月
    29日（94）一高字第00246 號函附被告開戶資料1 紙附卷可
    稽，足勘認定。又該收購被告帳戶之姓名年籍不詳男子所組
    成之詐騙集團，嗣撥打電話向甲○○誆稱其信用卡遭人盜刷
    ，致甲○○因此陷於錯誤，依其指示，於94年3 月19日下午
    1 時20分許，前往桃園縣龍潭鄉○○路151 號龍潭郵局自動
    提款機操作，匯入35,562元至上開被告帳戶，嗣旋於當日即
    將詐得金額提領一空等情，除據證人甲○○於警詢中證述明
    確外，復有上開第一商業銀行高雄分行函附之交易明細，及
    郵政儲金匯業局自動櫃員機儲戶交易明細表各1 份存卷可參
    ，亦可認為真。
  (二)被告雖以前詞置辯，認其未有何幫助詐欺之犯意。惟查，金
    融機構之存款帳戶，事關存戶個人財產權益之保障，其專屬
    性、私密性甚高，除非本人或與本人具有密切關係之人，難
    認有何理由可自由流通使用該存摺，一般人亦均有妥為保管
    存摺，以防止被人冒用之認識，縱有特殊情況偶有將存摺交
    付他人之需，亦必深入瞭解其用途後再行提供使用，此應符
    一般人日常生活之經驗與事理；再者，存摺為關係個人財產
    、身分之物品，果淪於不明人士手中，極易被利用為與財產
    有關之犯罪工具，是若與他人身分上不具密切關係之人，願
    以不相當之對價，徵求他人提供帳戶以為使用，此等行為客
    觀上已屬可疑，況且現今金融市場開放，相互競爭激烈，於
    金融機構開設帳戶極其容易，果該詐欺集團成員有使用金融
    帳戶補稅之必要，大可自己向各該金融機構申請開立帳戶，
    何庸另行支出3,500 元向被告收購帳戶之理，則該收購帳戶
    者係為謀求非正當資金進出所用，並刻意隱瞞其身份始耗資
    購買帳戶等情應可預見。如此社會現實，要屬一般人本於日
    常生活經驗即可體察。本件被告行為時已年逾20歲，學歷為
    高苑工商畢業等情，據其到庭自承甚明，已足認其係有社會
    生活經驗之成年人，參以於本院應訊時，依其陳述、表達、
    反應等情況判斷，智力又無低於一般常人之情，對於上開事
    理殊無不知之理。是其未詳查收購帳戶者用途為何，即貿然
    將此等重要且專屬個人之物出賣予不知真實年籍姓名不詳之
    人使用，顯與一般人之日常生活經驗有悖。是被告固不知該
    犯罪集團將其帳戶用以作何犯罪用途，然對於該犯罪集團將
    利用其所交付之帳戶，用於犯罪之使用，顯屬可以預見其發
    生，且並不違背其本意，足見被告應有幫助該犯罪集團利用
    上開帳戶作為詐欺取財不法使用之不確定故意存在，要屬無
    疑。被告前揭所辯，無非事後卸責之詞，不足採信。
  (三)綜上，被告辯稱其主觀上並無幫助詐騙他人財物之認知云云
    ，尚難採信。其確有本於縱然幫助他人實施詐欺犯行亦無違
    背其本意之不確定故意，而協助他人實施詐欺取財行為之幫
    助詐欺取財犯行，自堪認定，應依法論科。
三、按刑法上之幫助犯，係對於犯罪與正犯有共同之認識，而以
    幫助之意思，對於正犯資以助力，而未參與實施犯罪之行為
    者而言（最高法院75年度台上字第1509號、84年度台上字第
    5998號、88年度台上字第1270號判決參照）；是以，如未參
    與實施犯罪構成要件之行為，且係出於幫助之意思提供助力
    ，即屬幫助犯，而非共同正犯。本案被告將上開帳戶之存摺
    、提款卡及密碼，出售予詐欺集團成員，雖然使該詐欺集團
    得基於詐欺取財之犯意，向被害人甲○○施以前揭詐術，致
    使其陷於錯誤，匯款至被告所販賣之上開帳戶內。然被告單
    純提供帳戶供人使用之行為，並不等同於向被害人施以欺罔
    之詐術行為，且亦無證據證明被告有參與詐欺取財犯行之構
    成要件行為，是被告提供帳戶連同存摺、提款卡及密碼供人
    使用之行為，僅對於詐欺集團遂行詐欺取財犯行，資以助力
    而已，核其所為，係犯刑法第339 條第1 項詐欺取財罪之幫
    助犯，依刑法第30條第2 項規定，按正犯之刑減輕之。原審
    因而適用刑法第30條、第339 條第1 項、第41條第1 項前段
    ，罰金罰鍰提高標準條例第1 條前段、第2 條，並審酌被告
    為貪圖小利，即提供帳戶供詐欺犯罪者方便行騙財物，行為
    可議，惟念其犯罪後坦承部分犯行，又前未曾受有期徒刑以
    上刑之宣告，有本院被告院內索引卡紀錄表、台灣高等法院
    被告全國前案紀錄表在卷可按，素行尚非不良等一切情狀，
    量處有期徒刑4 月，並諭知易科罰金之折算標準。認事用法
    核無違誤，量刑亦屬妥適。被告上訴意旨，否認犯罪，指摘
    原判決不當，為無理由，自應予以駁回。
據上論斷，應依刑事訴訟法第455 條之1 第1 項、第3 項、第36
8 條，判決如主文。
本案經檢察官乙○○到庭執行職務。
中　　華　　民　　國　　94　　年　　12　　月　　15　　日
                  刑事第十二庭  審判長法官  施柏宏
                                      法官  林書慧
                                      法官  黃宗揚
以上正本證明與原本無異。
不得上訴。
中　　華　　民　　國　　94　　年　　12　　月　　15　　日
                                     書記官 王壹理
附錄本判決論罪之法條：
中華民國刑法第339條
意圖為自己或第三人不法之所有，以詐術使人將本人或第三人之
物交付者，處5 年以下有期徒刑、拘役或科或併科1 千元以下罰
金。
以前項方法得財產上不法之利益或使第三人得之者，亦同。
前二項之未遂犯罰之。
